最　高　行　政　法　院　裁　定
                                     100年度裁字第2468號
上  訴  人　羅琳春
被 上訴 人　交通部觀光局
代　表　人　賴瑟珍
上列當事人間違反發展觀光條例事件，上訴人對於中華民國100
年7月25日臺北高等行政法院100年度簡字第105號判決，提起上
訴，本院裁定如下：
　　主  文
上訴駁回。
上訴審訴訟費用由上訴人負擔。
　　理  由
一、按對於適用簡易程序之裁判提起上訴或抗告，須經本院許可
    ，且該許可以訴訟事件所涉及之法律見解具有原則性者為限
    ，行政訴訟法第235條定有明文。所謂法律見解具有原則性
    者，係指該事件涉及之法律問題意義重大，而有加以闡釋必
    要之情形而言。例如原裁判適用法規顯有錯誤，或所適用之
    行政命令有牴觸法律之虞；或高等行政法院就同類事件所表
    示之法律見解存在歧異，或與本院向來之見解互相牴觸，有
    由本院確認或統一法律上意見之必要等情形屬之。
二、緣上訴人前因未經申請核准，即以總公司設於日本之「JET
    臺北事務所」代表人名義於臺北市○○○路58號4樓經營旅
    行業業務，被上訴人認上訴人違反行為時發展觀光條例第23
    條規定，爰依同條例第39條第2項規定，以87年9月29日觀業
    87字第19691號函裁處上訴人新臺幣（下同）9萬元罰鍰並即
    停止經營旅行業務（下稱「前處分」），上訴人不服，提起
    訴願，經交通部88年3月23日交訴88字第12555號訴願決定「
    訴願駁回」，上訴人提起再訴願，經行政院88年9月2日台88
    訴字第33186號決定書決定（下稱「再訴願決定」）：「再
    訴願駁回」，上訴人不服，向本院提起行政訴訟，經本院以
    90年3月30日90年度判字第525號判決：「再訴願決定、訴願
    決定及原處分均撤銷」，並由被上訴人查明事實後，依法另
    為處分。其間因上訴人拒絕繳納罰鍰，被上訴人移請臺灣臺
    北地方法院民事執行處強制執行上訴人之財產，經該院於88
    年8月27日以北院義88民執罰亥字第1108號執行命令（下稱
    「系爭執行命令」）准許被上訴人收取上訴人對第一銀行南
    京東路分行1萬889元之債權，並經該院於88年9月1日核發北
    院義88民執罰亥1108字第33575號債權憑證予被上訴人，被
    上訴人則於88年9月13日向第一銀行南京東路分行領取同額
    支票用以清償部分罰鍰（下稱「系爭款項」）在案。嗣上訴
    人認前處分業經本院撤銷，被上訴人逾法定3年期間未再依
    前開判決另為處分，遂於99年5月2日以申請函向被上訴人申
    請返還已收取之系爭款項，及自88年9月13日起至發還日止
    ，按年息百分之5計算之利息，被上訴人以99年7月16日觀業
    字第0993001645號函否准上訴人之請求。上訴人不服，提起
    訴願，經交通部以交訴字第0990055558號訴願決定不受理，
    提起本件一般給付訴訟，復經原審法院適用簡易程序判決駁
    回後，上訴人仍不服，遂提起上訴。
三、上訴意旨雖主張：上訴人於90年5月11日即已具狀向原核發
    系爭執行命令之臺灣臺北地方法院聲明請求被上訴人返還不
    法收取之系爭款項及法定利息，原判決遽認上訴人遲至99年
    5月2日始向被上訴人請求返還，而認返還請求權之消滅時效
    已完成，其認事用法顯有不當；且本件上訴人請求被上訴人
    返還違法收取之系爭款項係屬公法抑私法關係，甚值商榷，
    顯屬涉及法律見解之原則性，自不得遽予適用公法上時效；
    原判決對上訴人所提證據，未敘明何以不採之理由，構成判
    決不備理由之違背法令等語。然原判決已就本件上訴人請求
    被上訴人返還已執行之系爭款項，是否已罹於時效而消滅之
    重要爭點，詳述其得心證之理由，並論明：被上訴人以前處
    分裁處上訴人9萬元罰鍰，並移請臺灣臺北地方法院民事執
    行處強制執行上訴人之財產，且執行獲償系爭款項1萬889元
    ，惟因前處分業經本院於90年3月30日以90年度判字第525號
    判決撤銷確定，且被上訴人嗣後未再對上訴人為任何裁處，
    依行政程序法第118條前段之規定，違法行政處分經撤銷後
    ，原則上係溯及既往失其效力。足徵於本院撤銷前處分後，
    被上訴人課予上訴人行政罰並受領系爭款項之公法上原因，
    即已不復存在等語，即已明本件係公法上法律關係，經核
    原判決於法並無不合。觀諸前揭上訴意旨，仍執原判決不採
    之陳詞，及持其主觀歧異之見解，就原判決取捨證據、認定
    事實及適用法律之職權行使，指摘為不當，或理由不備云云
    ，尚無存在法律問題意義重大而有加以闡釋必要之情形，自
    難謂其訴訟事件所涉及之法律見解具有原則性。依首開規定
    及說明，其上訴不應許可，應予駁回。
四、依行政訴訟法第249條第1項前段、第104條、民事訴訟法第9
    5條、第78條，裁定如主文。
中　　華　　民　　國　　100　 年　　10　　月　　13　　日
                    最高行政法院第四庭
                        審判長法官　藍　獻　林
                              法官　廖　宏　明
                              法官　林　文　舟
                              法官　胡　國　棟
                              法官　林　玫　君

以  上  正  本  證  明  與  原  本  無  異
中　　華　　民　　國　　100　 年　　10　　月　　17　　日
　　　　　　　　　　　　　　　書記官　邱　彰　德